臺灣高等法院臺南分院刑事判決　　　　 96年度上訴字第361號
上　訴　人　臺灣嘉義地方法院檢察署檢察官
上　訴　人
即　被　告　乙○○
選任辯護人　蕭敦仁律師
上　訴　人
即　被　告　丙○○
選任辯護人　蘇正信律師
　　　　　　蔡進欽律師
　　　　　　蔡弘琳律師
上　訴　人
即　被　告　甲○○
選任辯護人　丁志達律師
　　　　　　林彥百律師
上　訴　人
即　被　告　己○○
選任辯護人　張智學律師
上列上訴人因被告傷害案件，不服臺灣嘉義地方法院九十五年度
訴字第四十號中華民國九十六年二月六日第一審判決（起訴案號
：臺灣嘉義地方法院檢察署九十四年偵字第二四○四、五一九四
、六六一一號；併辦案號：九十五年度偵字第八二三號），提起
上訴，本院判決如下：
    主  文
原判決撤銷。
乙○○共同使人受重傷未遂，處有期徒刑拾年，手銬壹副、菜刀
壹把、西瓜刀貳把、黑色手槍壹枝，均沒收之。
丙○○幫助傷害人之身體，處有期徒刑柒月，手銬壹副、菜刀壹
把、西瓜刀貳把、黑色手槍壹枝，均沒收之。
甲○○共同使人受重傷未遂，處有期徒刑捌年，手銬壹副、菜刀
壹把、西瓜刀貳把、黑色手槍壹枝，均沒收之。
己○○共同使人受重傷未遂，處有期徒刑肆年，手銬壹副、菜刀
壹把、西瓜刀貳把、黑色手槍壹枝，均沒收之。
    事  實
一、緣乙○○與丙○○原為夫妻關係，雙方於民國（下同）九十
    四年四月十二日簽訂離婚協議書。而戊○○與丙○○則係嘉
    義市大同技術學院同班同學，經交往後進而發生性關係。乙○○於九十四年四月初離婚前，知悉丙○○與戊○○交往後
    ，極為憤怒，多次向丙○○表示欲教訓戊○○，丙○○獲悉
    後，曾以便條紙警告戊○○。嗣乙○○即基於共同重傷害犯
    意，與其所經營「馬德里餐廳」服務小弟即甲○○共謀報復
    行為，甲○○並以其0000000000號行動電話，分別於九十四
    年四月十五日晚上九時四分十六秒、九時十分一秒、九時三
    十五分三秒，及九十四年四月十六日凌晨三時三十八分四十
    七秒，撥打己○○所有0000000000號行動電話，與己○○約
    定於九十四年四月十六日上午八時許，於「馬德里餐廳」會
    合，並請己○○著黑色長袖衣褲，翌日即九十四年四月十六
    日上午八時許，甲○○、己○○及綽號「細漢、阿修」不詳
    成年男子，即於「馬德里餐廳」會合，並由己○○負責駕駛
    八○九三─ＪＢ號小客車，搭載甲○○、綽號「細漢、阿修
    」不詳成年男子，其中甲○○坐於駕駛座右邊，另綽號「細
    漢、阿修」不詳成年男子則坐於後座，車內並擺放手銬一副
    、菜刀一把、西瓜刀二把、黑色手槍一枝（均未扣案），作
    為犯案工具，準備對戊○○實施重傷害。
二、己○○隨即駕駛上開八○九三─ＪＢ號小客車，尋找戊○○
    ，惟並未尋獲。而乙○○則於九十四年四月十六日下午二時
    四七分二九秒及三時五七分四二秒，以0000000000號行動電
    話，撥打丙○○所有0000000000號行動電話，詢問當時在大
    同技術學院丙○○有關戊○○動向。嗣當日丙○○於返回「
    馬德里餐廳」後，乙○○即要求丙○○以電話邀約戊○○出
    面，丙○○乃基於幫助傷害犯意，以其所有0000000000號行
    動電話，分別於九十四年四月十六日下午四時三十五分及晚
    上八時二十分五三秒，撥打戊○○所使用0000000000號行動
    電話，邀約戊○○於當晚八時四十分，至嘉義市「忠於原味
    餐廳」見面，俟丙○○約出戊○○後，乙○○即與甲○○、
    己○○三人，即共同基於重傷害及妨害自由犯意，而通知甲○○，並由己○○駕駛八○九三─ＪＢ號小客車，搭載甲○○及綽號「細漢、阿修」不詳成年男子，前往「忠於原味餐
    廳」，俟戊○○於當晚八時三十分出現時，即由甲○○等人
    下車，並持上開刀槍，強押戊○○上車，再以衛生紙及膠帶
    矇住戊○○雙眼，隨即將車輛，駛至嘉義縣水上鄉○○村○○道路某處，剝奪戊○○行動自由，再將戊○○推下車，施
    以暴力毆打，並以上開刀械，剁下戊○○右手手指四根，及
    砍傷戊○○身體多處，且於戊○○右手斷指處灑下鹽巴，並
    將戊○○右手指，其中二根手指帶離現場，使其無法縫合。
    戊○○經送醫救治後，仍受有右第二、三、四、五指創傷性
    截肢，右上臂切割併三頭肌部分斷裂、雙下肢多處切割傷，
    併右臀大肌部分斷裂等傷害，使戊○○右手至今僅能抓握體
    積稍大物品，無法抓握細小物品、無法從事精細動作、無法
    持過重物品、無法舉起過重物品，只能從事較輕便且不需快
    速反應與精細工作，而重傷害未遂。
三、案經嘉義縣警察局水上分局報請台灣嘉義地方法院檢察署檢
    察官偵查起訴。
    理  由
甲、證據能力部分：
一、被告己○○爭執：被害人戊○○指述、被告丙○○自白為審
    判外陳述，且未經具結，不具證據能力；被告己○○於九十
    四年五月十七日、九十四年五月廿五日自白及其自白書，均
    係遭警員脅迫及利誘自白；另秘密證人Ａ、Ｂ、Ｃ證詞、車
    輛相關位置圖、被告丙○○寫給戊○○書信等，亦均為審判
    外陳述，且未經具結，均不具證據能力云云。然查：
  (一)按我國刑事訴訟法，已酌採英美法系傳聞法則，於第一百五
    十九條第一項明定，被告以外之人，於審判外言詞或書面陳
    述，除法律有規定者外，不得作為證據，用以保障被告反對
    詰問權。而本法所規定傳聞法則例外，其中就被告以外之人
    於偵查中向檢察官所為陳述，因檢察官代表國家偵查犯罪時
    ，原則上當能遵守法定程序，且被告以外之人如有具結能力
    ，仍應依法具結，以擔保其係據實陳述，故於第一百五十九
    條之一第二項明定：「除顯有不可信之情況者外」，得為證
    據；又被告以外之人於檢察事務官、司法警察官或司法警察
    調查中所為陳述，基於實體發現真實訴訟目的，依第一百五
    十九條之二規定，如與審判中陳述不符時，經比較結果，其
    先前陳述，相對具有較可信之特別情況，且為證明犯罪事實
    存否所必要者，得為證據。而所謂具有較可信特別情況，係
    指陳述是否出於供述者真意、有無違法取供情事之信用性而
    言，故應就偵查或調查筆錄製作之原因、過程及其功能等加
    以觀察其信用性，據以判斷該傳聞證據是否有顯不可信或有
    特別可信情況，而例外具有證據能力，並非對其陳述內容證
    明力如何加以論斷。查被害人戊○○於警詢指述，固係審判
    外之言詞，而屬傳聞證據，然應觀察者係有無刑事訴訟法第
    一百五十九條之二傳聞法則例外規定適用。本件被害人戊○○係於九十四年四月十六日遭砍傷，且有長庚紀念醫院嘉義
    分院診斷證明書在卷可稽，故被害人戊○○於警詢陳述被害
    客觀狀況及被害可能原因時，應具有可信特別情況，且為證
    明犯罪所必要，如其陳述與審判中不符時，應認為具有證據
    能力。至於被害人戊○○於偵查中證述未具結部分，按證人
    、鑑定人依法應具結而未具結者，其證言或鑑定意見，不得
    作為證據，為刑事訴訟法第一百五十八條之三所明定，故該
    部分，並無證據能力。
  (二)被告己○○爭執：被告丙○○自白，為審判外陳述，且未經
    具結，不具證據能力云云。惟查被告自白，應適用刑事訴訟
    法第一百五十六條規定法理，與適用證人法理不同，則此部
    分爭執，顯有誤解。至被告丙○○於警詢涉及其他被告陳述
    而具有證人身分陳述部分：按被告以外之人於審判外陳述，
    原則上不得作為證據，其主要理由為直接審理原則要求及被
    告反對詰問權保障。然為實現刑事訴訟發現真實目的，於證
    人無法於審判中到庭證述情形，法院已窮其能事而未能取得
    該證人審判中陳述，法律乃退而求其次，於該陳述具備可信
    特別情況且為證明犯罪事實存否所必要，例外規定其得為證
    據。刑事訴訟法第一百五十九條之三各款例外得為證據情事
    ，立法目的即在於此。證人到庭後如無正當理由拒絕證言，
    法院依刑事訴訟法第一百九十三條第一項裁定罰鍰後，如其
    仍拒絕證言，法院仍無從強制其證言；如有正當理由拒絕證
    言，法院更不得強迫其證言，兩者就法院已窮其能事而未能
    取得證人於審判中之陳述而言，性質上並無不同。刑事訴訟
    法第一百五十九條之三第四款，雖僅規定到庭後無正當理由
    拒絕陳述情形，然就得否作為證據而言，到庭後拒絕證言有
    無正當理由並無區別理論依據或實際必要，故以上開第一百
    五十九條之三第四款，僅明定到庭後無正當理由拒絕陳述，
    從而，反面解釋排除有正當理由拒絕陳述，尚非妥適。另從
    九十二年二月六日增訂本條立法理由，並未論及第四款何以
    僅限於無正當理由拒絕陳述。而本條係參酌日本刑事訴訟法
    第一項第三款而為增訂，日本刑事訴訟法此款規定「由於供
    述人死亡、精神或身體的障礙、或所在不明或現在國外而不
    能在審判準備或審判期日供述者」，依其實務見解，此款所
    列情形係例示性規定而非限制性規定，故被告以外之人拒絕
    證言或沈默均有該款適用，並未區分拒絕證言有無正當理由
    。此外，美國聯邦證據法第八○四條Ａ項第１款、第２款，
    更將有正當理由拒絕證言，與無正當理由拒絕證言，並列為
    傳聞例外。綜上觀之，本法第一百五十九條之三第四款，對
    有正當理由拒絕證言情形，尚非有意排除。故本件證人丙○○僅於審判中拒絕證言，並未為相反或不符陳述，其先前於
    警訊陳述如合於第一百五十九條之三所規定，具有可信特別
    情況，且為證明犯罪事實存否所必要時，自應類推適用該條
    第四款規定，認得作為證據，而具有證據能力。查證人丙○○所陳述事項，確為證明被告乙○○犯罪所必要，且其警詢
    陳述與通聯紀錄及扣案書信等，外觀上均具有相當關連性，
    其關鍵陳述又在有律師陪同下為之，當具有可信特別情況，
    故被告丙○○於原審拒絕作證，依上說明，其警詢陳述應具
    有證據能力。至其於偵查中證詞並未具結，有偵查筆錄在卷
    可參。按證人、鑑定人依法應具結而未具結者，其證言或鑑
    定意見，不得作為證據，為刑事訴訟法第一百五十八條之三
    所明定，故此部分，並無證據能力。
  (三)被告己○○另爭執其於九十四年五月十七日、九十四年五月
    二十五日自白及其自白書係遭員警脅迫及利誘自白云云。惟
    查被告九十四年五月十七日、九十四年五月廿五日警詢筆錄
    自白當時，係以秘密證人方式為之，此有該等筆錄在卷可稽
    （詳嘉水警偵字0000000000號卷四十至五十頁）。故從外觀
    形式觀察，被告既希望以秘密證人方式呈現其證言，當係配
    合警方偵辦作為，或希望透過證人保護法規定受到保護，或
    期望得到減輕其刑待遇等情，故證人於此種情形下，尚難認
    為受到脅迫。而警員告知證人可能受到證人保護法保護等係
    基於法律規定，亦難認為有利誘情形。另觀諸警詢筆錄，被
    告己○○亦曾表示，警方並未脅迫利誘或不法行為訊問，被
    告並於被訊問人欄按指印等情，有筆錄在卷可憑（詳嘉水警
    偵字第0000000000號卷四五頁）。而證人己○○軍中輔導長
    李立民於原審到庭證稱，其全程陪被告己○○應訊，警員並
    未對其有肢體上暴力行為，僅提及如當污點證人可從寬處理
    ，而過程中筆錄，均係被告己○○自己陳述，沒有人逼迫其
    陳述等情（詳原審卷(二)一二三至一三四頁），足見被告己○○自白並未受到脅迫利誘情事。至自白書內容與己○○警詢
    筆錄內容大致相同，從前揭訊問過程及外觀形式觀察，亦未
    受有脅迫利誘情事。而前揭被告己○○警詢筆錄，除具有自
    白性質外，其陳述內容涉及本件其他被告甲○○犯罪事實，
    該部分即具有證人性質，而證人己○○於原審時已到庭作證
    ，其證言與警詢內容不符，而其警詢證詞為證明犯罪事實所
    必要，如前所述，其陳述並未受到外力干擾，具有可信特別
    情況，而其於原審陳述多所迴避，本院認其警詢筆錄，符合
    刑事訴訟法第一百五十九條之二規定，具有證據能力。
  (四)被告己○○另爭執：秘密證人Ａ、Ｂ、Ｃ證詞、車輛相關位
    置圖為審判外陳述。按新修正刑事訴訟法納入傳聞法則，立
    法意旨在於對被告實質正當程序保障，確保被告對證人反對
    詰問權，以及落實法官直接審理原則；而證人保護法並未排
    除被告對證人反對詰問權，此從該法第二條及第十一條第四
    項規定觀察自明，且證人保護法並無有關證據能力特別規定
    ，自仍應受刑事訴訟傳聞法則規定規範。本件秘密證人Ａ、
    Ｂ、Ｃ僅係以秘密證人名義製作筆錄，並未適用證人保護法
    規定，理由詳後述，故秘密證人Ａ、Ｂ、Ｃ於警詢指述，係
    審判外言詞屬傳聞證據，如有刑事訴訟法第一百五十九條之
    二傳聞法則例外規定適用，當仍具有證據能力。經查，本件
    該秘密證人Ａ即證人己○○警詢，已如前述，具有證據能力
    。至秘密證人Ｂ、Ｃ已至原審作證，且本院並未以其警詢筆
    錄為判決基礎，附此敘明。另車輛相關位置圖亦係被告己○○於警詢自白後陳述，如前所述具有證據能力。而被告丙○○寫給戊○○書信雖屬傳聞證據，惟該等書信，均係於丙○○與被害人戊○○交往中傳遞訊息之用，非臨訟杜撰，且觀
    諸書信內容與已發生事實前後間，具有合乎經驗性及因果關
    係邏輯性，符合刑事訴訟法第一百五十九條之四第三項：「
    其他於可信特別情況下所製作文書」要件，符合傳聞證據例
    外，而具有證據能力。
二、另被告甲○○除爭執上揭事項無證據能力外，並爭執證人己○○於九十四年五月十七日偵訊筆錄（詳原審卷(三)三三至四
    一頁）於審判期日，突然經檢察官提出，而使辯護人及被告
    無從防禦，調查證據程序有違；另行駛路線圖、通聯紀錄、
    診斷證明書、軍事檢察官偵查卷及筆錄、證人李麗華、鄧明
    輝、詹淙茗證詞並無證據能力。而被告乙○○除前揭事項爭
    執外，亦爭執行駛路線圖無證據能力。經查，證人己○○於
    九十四年五月十七日偵訊筆錄，於審判期日提出時（實則於
    檢察官起訴時即已移送法院，僅係密封致辯護人未閱卷），
    由於被告甲○○等辯護人均主張事先不知有該筆錄，致無從
    防禦，而提出異議。經原審休庭（詳原審卷(三)八頁），令所
    有被告及辯護人閱卷，因而程序上業已賦與被告防禦權，且
    已踐行提示及告以要旨調查證據程序，程序上並無不法。另
    行駛路線圖與前述車輛相關位置圖，均係被告己○○於警詢
    自白後陳述，如前所述，仍具有證據能力。而通聯紀錄及診
    斷證明書係從事業務之人於業務上或通常業務過程所須製作
    紀錄文書。而該等文書作成機關，與本案被告及被害人等均
    無關係。而通聯紀錄資料內容，從外觀上觀察復與被告等人
    自白內容吻合；另診斷證明書與客觀發生事實即被害人戊○○手指被砍傷客觀事實吻合，並有其他證據，例如被害人戊○○證詞及相片可佐，並不具不可信情況，符合刑事訴訟法
    第一百五十九條之四第二款傳聞例外規定，而具有證據能力
    。至軍事檢察官偵查卷及筆錄及證人李麗華、鄧明輝、詹淙
    茗之證詞，並未採為本判決重要基礎，有關證據能力部分，
    爰不予深論。
三、被告丙○○警偵訊供述證據能力部分：
　　被告丙○○辯稱，其於警偵訊自白，非出於自由意志，係警
  　員引導其陳述，其自白無證據能力云云。惟被告丙○○於警
    訊已聘請律師，嗣於訊問過程，因律師開庭而先行離去等情
    ，有警詢筆錄在卷可憑（詳嘉水警偵字第0000000000號卷二
    八頁）。而觀乎被告丙○○於有律師在場時，即已陳述其與
    被害人戊○○有交往，被告乙○○知悉後，極為生氣及被告
    乙○○叫其打電話約被害人至「忠於原味餐廳」見面等關鍵
    情節（詳嘉水警偵字第0000000000號卷二五至二七頁），足
    見該等情節係出於被告丙○○自由陳述，其於原審雖辯稱，
    有律師在場時亦是依警員教導情節陳述云云（詳原審卷(二)六
    六頁）。惟被告丙○○此等陳述，係迴護被告乙○○之詞，
    被告於有律師在場時訊問，其基本人權已受到保障，從外觀
    及客觀情節判斷，被告丙○○陳述係出於自由意志，堪以認
    定。另經原審傳訊承辦警員林宜發、魏童昆及涂志標等，到
    庭行交互詰問，渠等亦證稱偵辦方向，係從留於案發現場書
    信等客觀情狀，逐步推演而詢問，並未教導或引導被告丙○○陳述，且被告已聘請律師到場，因律師有事先行離開等情
    ，亦有原審筆錄在卷可參（詳原審卷(二)六六至七七頁）。足
    見被告丙○○辯稱，其於警詢自白非出於自由意志云云，純
    係卸責之詞，委無可採。至於被告丙○○在偵查中自白，被
    告雖未聘律師到場，然並無證據足認檢察官有引導被告陳述
    情形，被告丙○○空言指摘，自不足採。
乙、實體部分：
一、本件認定事實所憑證據及理由；
    訊據上訴人即被告乙○○、丙○○、甲○○及己○○，均否
    認有上揭重傷未遂犯行。「乙○○」辯稱：案發前不知戊○○與丙○○有交往情形，故案發前，並未叫丙○○打電話約
    被害人戊○○見面，亦無教唆甲○○、己○○等人為重傷害
    犯行云云。「丙○○」辯稱：乙○○並未伊叫其打電話約戊○○見面云云。「甲○○」辯稱：伊並未參與本案犯行，何
    況被害人傷勢不構成重傷害云云。「己○○」則辯稱：其並
    非乙○○小弟，乙○○並未教唆其與甲○○等人重傷害被害
    人，其亦未持凶器下車，強押被害人上車及來回繞路，其僅
    負責開車，對重傷害犯行並不知情，又被害人所受傷害並非
    重傷害云云。惟查：
  (一)本件被告乙○○、甲○○、己○○構成重傷害未遂：
  　被害人戊○○受有右手第二、三、四、五指創傷性截肢，術
    後右上臂切割傷，併三頭肌部分斷裂，雙下肢多處切割傷，
    併右臂大肌部分斷裂等傷害，有長庚紀念醫院嘉義分院診斷
    證明書在卷可稽。而被害人亦證稱右手四根手指遭砍斷，僅
    大姆指未被傷害，被砍斷無名指及小指被帶走，中指及及食
    指被砍斷後接上，但食指仍少一節，而中指無法彎曲、食指
    前方關節無法彎曲等情，亦有被害人戊○○警詢及原審證述
    可佐（詳嘉水警偵字0000000000號卷三頁、原審卷(二)十三頁
    ），足見被害人戊○○右手四根手指遭砍斷，經醫療後尚有
    三根手指即食指、無名指及小指，已因砍斷無法復還，且中
    指無法彎曲等情，應堪認定。次按刑法第十條第四項第四款
    所稱毀敗一肢以上機能，固指肢體因傷害結果，完全喪失其
    效用者而言。惟本件被害人戊○○食指、無名指及小指既已
    遭砍斷，且原右手雖仍有大姆指及砍斷接上後食指、中指，
    然其功能已因受有右第二、三、四、五指創傷性截肢，右上
    臂切割，併三頭肌部分斷裂、雙下肢多處切割傷，併右臀大
    肌部分斷裂等傷害，致使戊○○右手，至今僅能抓握體積稍
    大物品，而無法抓握細小物品、無法從事精細動作、無法持
    過重物品、無法舉起過重物品，只能從事較輕便，且不需快
    速反應與精細工作，有財團法人長庚紀念醫院嘉義分院於九
    十六年五月廿一日以長庚院嘉字第○○四八○號函在卷可
    憑（詳上訴卷二五五頁）。雖該院於上開函文內同時認為，
    被害人戊○○右手，在功能上尚未達於喪失情形。然被害人
    右手五個手指，其中「食指、無名指、中指、小指」共四指
    ，既曾遭被告完全砍斷，於砍斷當時，對被害人而言，自已
    達重傷程度，益顯被告有重傷害犯意，雖事後被害人手指接
    回部分，而使被害人右手仍有大姆指及中指，致被害人右手
    功能未完全喪失，但被告乙○○、甲○○、己○○對被害人
    ，既有重傷害犯意，渠等行為，當仍構成重傷未遂犯行。
  (二)被告甲○○、己○○重傷害犯行部分：
  1.查被告丙○○以所有0000000000號行動電話，分別於九十四
    年四月十六日下午四時三十五分及晚上八時二十分五十三秒
    ，撥打給戊○○所使用0000000000號行動電話，約戊○○於
    當日晚上八時四十分許，於嘉義市「忠於原味餐廳」見面，
    嗣被害人戊○○果於當晚八時三十分許，至前開餐廳等情，
    業據被告丙○○供承在卷（詳原審卷(一)一三○頁、卷(三)一三
    四頁），且經證人戊○○供證屬實（詳原審卷(二)十一頁），
    復有通聯紀錄在卷可稽（詳嘉水警偵字第0000000000號卷一
    一四頁）。被害人戊○○於到達前開餐廳後，被告己○○駕
    駛八○九三─ＪＢ號小客車，搭載甲○○、綽號「細漢、阿
    修」不詳成年男子，其中甲○○坐於駕駛座旁，另綽號「細
    漢、阿修」不詳成年男子則坐於後座，前往「忠於原味餐廳
    」，隨即由甲○○等持上開刀槍下車，強押戊○○上車後，
    以衛生紙及膠帶矇住戊○○雙眼，並將車輛駛至嘉義縣水上
    鄉○○村○○道路某處，將戊○○推下車，施以暴力毆打，
    並以上開刀械，剁下戊○○右手手指四根及砍傷戊○○身體
    多處，且於斷指處灑下鹽巴，將其中二根手指帶離現場，使
    無法縫合等情，業據被告己○○於警偵訊供承在卷，且有自
    白書在卷可參（詳嘉水警偵字0000000000號卷四○至五十、
    七十頁、六六一一號偵查卷二六至二七、三一至三三頁）。
  2.嗣被告己○○以證人身分於偵查中結稱，甲○○確有前開犯
    行屬實，有九十四年偵字二四○四號案件訊問筆錄在卷可稽
    （詳原審卷(三)三三頁），而被告甲○○與己○○間，曾分別
    於九十四年四月十五日晚上九時四分十六秒、九時十分一秒
    、九時三十五分三秒及九十四年四月十六日凌晨三時三十八
    分四六秒許，有密集聯絡等情，亦有通聯紀錄在卷可稽（詳
    嘉水警偵字第0000000000號卷一二二頁），此項客觀事實，
    對照己○○前開供述及證詞，亦足證明己○○自白及證詞，
    應堪採信。而被告己○○供承前開情節，復有犯案現場照片
    十四紙在卷可參（詳嘉水警偵字0000000000號卷七四至八○
    頁），益見其供述與客觀事實吻合。另證人戊○○於原審亦
    證稱，其於九十四年四月十六日，經被告丙○○以行動電話
    邀約，於當日晚上八時四十分許，至「忠於原味餐廳」見面
    ，其於晚上八時三十分許，前往該餐廳後，即遭人持刀槍強
    押上車，再以衛生紙及膠帶矇住雙眼，嗣並以上開刀械，剁
    下右手手指四根，現中指無法彎曲、食指前方關節無法彎曲
    、無名指及小指斷掉等情（詳原審卷(二)九至廿頁），此等情
    節與被告丙○○供述及己○○供述，完全吻合。足見被告己○○指述被告甲○○有共同犯案，應堪採信。被告己○○及
    甲○○前開犯罪情節，事證明確，均堪認定。
  (三)被告丙○○幫助傷害犯行部分：
　1.被告丙○○於警偵訊自白，前夫乙○○於案發前一至二個星
  　期，知悉其與被害人戊○○發生關係，乙○○發現後，反應
    激烈，開始追查其與戊○○交往情形，並表示如馬上找到戊○○，簡單修理住院幾天，但如不出面，則會對戊○○相當
    不利等語。嗣於案發當日即九十四年四月十六日，在「馬德
    里餐廳」工作時，乙○○逼其打電話約被害人戊○○出面，
    其即於當日以其0000000000號行動電話，分別於當日下午四
    時三十五分及晚上八時二十分五十三秒許，撥打戊○○所使
    用0000000000號行動電話，約戊○○於當日晚上八時四十分
    許，於嘉義市「忠於原味餐廳」見面，當時其知道可能有危
    險，但以為會給戊○○，小小教訓，不知會變成如此嚴重等
    情，有警偵訊筆錄及原審自白在卷可參（詳嘉水警偵字0000
    000000號卷十七至三二頁、嘉水警三字0000000000號卷一至
    八頁、九十四年偵字二四○四號卷(一)七至九、十二至十五、
    六六至七二、八二至八五、一二四至一二五、一七四至一七
    五、一八四至一八五頁、原審九十四年聲羈字六六號卷十四
    至十九頁、原審卷(一)一三○頁）。而前開丙○○供述，核與
    電話通聯紀錄相吻合（詳嘉水警偵字第0000000000號卷一一
    四頁），足見其自白具有可信性。故被告丙○○邀約被害人
    戊○○，至「忠於原味餐廳」，而幫助被告己○○及甲○○
    便利實施傷害犯行，事證明確，應堪認定。
  2.又被告丙○○雖迫於乙○○壓力，而幫助打電話約被害人出
    面，而其是否打電話約被害人仍有相當自由意志，非完全無
    可抗拒，故其出於幫助故意，應堪認定。至被告丙○○究竟
    係基於幫助重傷害犯行抑僅係幫助普通傷害犯行？經查，被
    告丙○○供稱曾寫便條紙警告戊○○，而便條紙內老闆，即
    指其前夫乙○○，有被告丙○○警偵訊筆錄在卷可憑（詳嘉
    水警偵字0000000000號卷十七至二十頁、嘉水警三字第0940
    081646號卷一至四頁），並於原審自白在卷（詳原審卷(一)一
    三○頁），且有便條紙在卷可資（詳嘉水警偵字0000000000
    號卷六五至六六頁）。另證人段淑美於原審證稱，丙○○曾
    請其打電話給戊○○，警告戊○○小心等語。而從前揭便條
    紙內容觀察，被告丙○○擔心戊○○受害，極力欲切斷情感
    ，以保護戊○○免於被害，情感溢於文字間，亦足見被告丙○○本不欲戊○○受害。另從戊○○寫給被告丙○○便條紙
    內容觀察（詳嘉水警偵字0000000000號卷六四頁），亦足以
    證明被告丙○○與戊○○情感深厚。另從丙○○於案發後寫
    給戊○○信件觀察，被告丙○○懊悔事情變得如此嚴重，有
    該書信在卷可稽（詳九十四年偵字第二四○四號卷(一)一三五
    頁）。從此等客觀情狀判斷，被告丙○○與被害人戊○○相
    愛至深，且被告丙○○事先寫警告便條紙及委託段淑美警告
    被害人小心。從經驗法則判斷，被告丙○○斷無可能，於事
    先與己○○及甲○○等人，共謀或幫助重傷害被害人，而從
    被告丙○○於案發後，寫給被害人書信中，對於被害人重傷
    害結果，極為懊悔，書信中並表示，以為事情沒有如此嚴重
    等情，被告丙○○對於重傷害結果，並無預見，尚難令其對
    於重傷害結果負責，惟其自承邀約被害人戊○○，至「忠於
    原味餐廳」可能有危險，足見其主觀上對於被害人遭傷害結
    果，有不確定故意，故被告丙○○有幫助普通傷害犯行，事
    證明確，應堪認定。
  (四)被告乙○○重傷害犯行部分：
  1.查被告丙○○供稱，曾與戊○○發生性關係，已如前述。且
    有上開被告丙○○寫給被害人警告便條紙、戊○○寫給丙○○便條紙、丙○○於案發後寫給戊○○信件在卷可參。從此
    等客觀證據觀察，被告丙○○與戊○○確係交往中男女朋友
    ，且已發生性關係等情，應堪認定。而被告丙○○與乙○○
    原係夫妻，於九十四年四月十二日簽訂離婚協議書，有該協
    議書附於偵查卷可稽（詳九十四年偵字二四○四號卷(一)二一
    四至二一五頁）。而據被告丙○○於警訊供稱，前夫乙○○
    於案發前一至二個星期，知悉其與戊○○發生關係，乙○○
    發現後，反應激烈，而丙○○乃於案發前約一星期，即四月
    九日，將警告便條紙交給戊○○等情，有被告丙○○警訊筆
    錄在卷可參（詳嘉水警偵字第0000000000號卷十七至二十頁
    、嘉水警三字第0000000000號卷一至四頁）。被害人戊○○
    於原審時亦證明確有接到該張警告便條紙（詳原審卷(二)九頁
    、十三頁）。復有被告丙○○寫給被害人戊○○警告便條紙
    在卷可參，更足佐證被告丙○○所言屬實。而被告丙○○更
    曾託同學段淑美警告戊○○要小心，被告丙○○並告知段淑
    美其前夫乙○○似已知其與戊○○關係，乙○○可能會對被
    害人不利，乃託段淑美轉告被害人小心，亦有證人段淑美於
    原審證詞在卷可參（詳原審卷(二)二一至二五頁）。且證人梁
    筱薇亦證稱，曾聽丙○○提及乙○○要被害人出面解決，愈
    早解決愈好等語（詳原審卷(二)二八頁）。從而被告乙○○與
    丙○○於婚姻關係尚存續中，丙○○竟與戊○○發生婚外情
    ，導至乙○○反應激烈，因而被告乙○○存有對戊○○重傷
    害強烈動機，應堪認定。
  2.次查，被告乙○○於案發當日即四月十六日，分別於下午二
    時四十七分二十九秒及下午三時五十七分四十二秒許，撥打
    電話給被告丙○○，詢問戊○○是否曾至學校，業據證人段
    淑美於原審供證屬實（詳原審卷(二)二六頁），且有通聯紀錄
    在卷可參（詳嘉水警偵字第0000000000號卷一一四頁），堪
    信真實。至證人段淑美與梁筱薇，係以其聽聞事項為待證事
    實，且經二人至原審作證行交互詰問，其證詞當有證據能力
    ，併此敘明。嗣於同日即九十四年四月十六日，被告丙○○
    在「馬德里餐廳」工作時，乙○○逼其打電話，邀約被害人
    戊○○，丙○○即於當日以其所有0000000000號行動電話，
    分別於下午四時三十五分及晚上八時二十分五十三秒許，撥
    打戊○○使用0000000000號行動電話，邀約戊○○於當日晚
    上八時四十分許，於嘉義市「忠於原味餐廳」見面，亦有被
    告丙○○於警訊供述可稽（詳嘉水警偵字0000000000號卷二
    一至二七頁、嘉水警三字第0000000000號卷五至八頁）。嗣
    被告丙○○邀出被害人戊○○後，即由乙○○以不詳電話，
    聯絡早已準備對被害人重傷害甲○○及己○○等人，趕往上
    揭餐廳，有被告己○○警訊證述在卷可參（詳嘉水警偵字00
    00000000號卷四四頁）。嗣如前所述，隨即由被告己○○駕
    駛八○九三─ＪＢ號小客車，搭載甲○○及綽號「細漢、阿
    修」不詳成年男子，前往「忠於原味餐廳」，即由甲○○等
    人持刀槍下車，強押戊○○上車，再以衛生紙及膠帶矇住戊○○雙眼，隨即將車輛，駛至嘉義縣水上鄉○○村○○道路
    某處，將戊○○推下車，施以暴力毆打，並以上開刀械，剁
    下戊○○右手手指四根及砍傷戊○○身體多處，且於斷指處
    灑下鹽巴，將其中二根手指帶離現場，使無法縫合等情。從
    上揭客觀情狀判斷，被告乙○○於重傷害過程中，實係居於
    幕後策劃角色，其事先指示甲○○負責現場，對於被害人重
    傷害執行，並由甲○○邀約己○○等人，於九十四年四月十
    六日，待命聽候指示，嗣乙○○於逼迫丙○○邀出戊○○後
    ，即以電話指示甲○○對被害人戊○○為重傷害行為，故被
    告乙○○共同重傷害行為，應堪認定。
  3.至被告乙○○，究係以何電話通知甲○○，雖依通聯紀錄無
    法勾稽出，乙○○與甲○○相關電話號碼。惟衡諸經驗法則
    ，被害人戊○○，將至「忠於原味餐廳」訊息，係由被告乙○○所掌握，而如前所述，被告乙○○對被害人戊○○，具
    有強烈重傷害動機，則甲○○所接獲戊○○將出現於上開餐
    廳訊息，自係由被告乙○○所提供，堪認無疑，併此敘明。
  (五)被告己○○所辯不足採信部分：
　1.至被告己○○雖辯稱，其非乙○○小弟云云。惟查己○○於
　  警偵訊已坦承其與甲○○均為乙○○小弟（詳嘉水警偵字00
    00000000號卷四一至四二頁、原審卷(三)三四頁），其於原審
　  空言否認，無非係為被告乙○○卸責，此等辯詞，委無可採
    。被告己○○於原審另辯稱，其僅負責開車，對重傷害犯行
    並不知情云云。惟被告己○○於偵查中自白，其於案發當日
    即九十四年四月十六日上午到「馬德里餐廳」時，即已發現
    車上駕駛座後座底下，放有銀色手銬一副、菜刀一把、西瓜
    刀二把及黑色手槍一支（詳原審卷(三)三五頁）。又如前所述
    ，被告己○○與甲○○等四人，至「忠於原味餐廳」以刀械
    ，將被害人戊○○強押上車，對此情節，身為車輛駕駛己○○豈能辯稱不知？所辯無非卸責之詞，不足採信。
  2.又被告己○○與被告甲○○四人，強押被害人上車後，即以
    衛生紙及膠帶矇住戊○○雙眼，隨即將車輛駛至嘉義縣水上
    鄉○○村○○道路某處，將戊○○推下車毆打及砍傷，砍傷
    完畢後甲○○隨即上車表示被害人手指已被剁掉，被告等人
    立即回宿舍換掉作案用黑色衣褲，並將作案用衣褲、手銬、
    菜刀及西瓜刀等物丟棄等情，業據被告己○○供承在卷（詳
    原審卷(三)三五至三六頁）。從而，被告己○○全程參與，從
    尋找被害人、強押被害人上車、砍傷被害人，至事後丟棄作
    案物品等，均全程參與，其不僅有犯意聯絡，且有行為分擔
    ，所辯僅單純開車，對作案完全不知情，於警詢所稱阿寶者
    ，非本件被告甲○○，甚至以為要進香云云，不僅違背客觀
    證據，且違背經驗法則，所辯均不足採信。
  (六)被告甲○○所辯不足採信部分：
  1.被害人戊○○指訴不一部分：
  (1)被告甲○○辯稱，被害人戊○○指訴不實，被害人指訴強押
    被害人上車歹徒人數，前後不一，或稱二名歹徒，或稱三名
    歹徒，或稱四名歹徒；又對何人持槍、何人強押上車，亦指
    述不一，或稱係被告甲○○持槍，或稱係案外人丁○○，或
    稱係被告己○○強押其上車；又被害人指認歹徒過程及指認
    歹徒特徵，亦經常反覆，且其指認係受警員誘導等情，並提
    出九十四年十一月八日被害人母親與警員魏童昆對話錄音譯
    文、被告丙○○、被告己○○父親寄給檢察官信函為證。
  (2)查本件被害人戊○○對於歹徒人數陳述、何人持槍、何人強
    押其上車、歹徒究竟為何人等情，確係供述不一，有被害人
    戊○○警偵訊筆錄及指認紀錄在卷可參。此等指述不一狀態
    ，或係被害人於被害過程中緊張、懼怕，且被害人與被告等
    素未謀面，於被害過程中，如何能強求被害人能清楚指認犯
    案人，又被害人遭被告等人，以衛生紙及膠帶矇住雙眼，更
    增加其指認困難度。從而，被害人對須清楚指認情節，出現
    前後不一致，然此指述不一，不當然即足以作為有利於被告
    等人依據。蓋被害人對於主要情節，即於案發當日晚上八時
    三十分許，至「忠於原味餐廳」，隨即遭人持刀槍強押上車
    ，旋即遭砍傷手指等情，與被告丙○○邀約及被告己○○自
    白及證述完全吻合，尚難僅憑被害人於驚慌下記憶及不完全
    指述，進而為有利被告認定。
  2.關於被告甲○○與乙○○間行動電話，無通聯紀錄部分：
  (1)被告甲○○另辯稱，其持有行動電話0000000000號，與被告
    乙○○持有0000000000號行動電話間，於案發當日即九十四
    年四月十六日晚上七時至八時時間，並無任何通話紀錄，足
    見被告己○○指證甲○○接獲一通電話後，即前往「忠於原
    味餐廳」情節尚屬虛偽云云。又辯稱：己○○稱案發當日，
    其與甲○○等人，於「馬德里餐廳」會合後，經由嘉義市○○路至南興國中，嗣至嘉義縣新港鄉溪北村一三七號被害人
    住處附近，當日下午三時許，又回到嘉義市區，後來又至嘉
    義市大同技術學院，再回到「馬德里餐廳」，停留至晚上七
    時許，再至「忠於原味餐廳」附近繞；但核對甲○○000000
    0000號行動電話，於該時段十六通電話發話，基地台位置均
    在嘉義市○○路七七九號十樓之四，亦即係甲○○宿舍附近
    基地台，是足認甲○○未犯案，己○○指述即有不實云云。
  (2)然查：
  本件被告甲○○持有行動電話0000000000號，於前開時段確
    實並無與乙○○持有0000000000號行動電話通話紀錄，有通
    聯紀錄在卷可參（詳嘉水警偵字0000000000號卷一三七頁）
    。如純從前揭通聯紀錄觀察，被告乙○○與甲○○，固無於
    四月十六日晚上八時前時點通話。然被告甲○○0000000000
　　號行動電話，於案發當日即四月十六日八時三十四分許，至
　  當日晚上十時三十七分許，受話及發話通聯紀錄，確係位於
    嘉義市○○路七七九號十樓之四，有通聯紀錄在卷可參（詳
　　嘉水警偵字第0000000000號卷一三六、一三七頁）。純從通
　  聯紀錄觀察，該號行動電話通話位置，應不至於移動太大。
    而被告甲○○於案發當日位置，應位於嘉義市○○路七七九
　　號十樓之四基地台附近。然此項推論前提，係被告乙○○及
　  甲○○於案發當日，均持有自己前揭門號行動電話，且未使
    用其他門號行動電話，則前揭推定，始能認為真實，如被告
    乙○○及甲○○使用他人行動電話，或將行動電話借予他人
    使用，則難以從通聯紀錄判讀，而得出客觀事實。以此對照
    甲○○供述，其供稱四月十五日上班至零晨四點半，其後與
    朋友至友愛路喝酒至早上七、八時左右等情（詳原審卷(一)一
    三八至一三九頁）。但對照通聯紀錄，該時段甲○○前揭通
    話基地台，仍係在嘉義市○○路七七九號十樓之四基地台附
    近（詳嘉水警偵字0000000000號卷一三三頁），並不吻合。
  被告甲○○又稱，四月十五日，睡到晚上八時三十分後，到
    馬德里餐廳云云。而核對通聯紀錄，當日該號碼行動電話自
    十二時三十五分起，即已經有通話紀錄，直至當日晚上九時
    三十分許，基地台位置亦係在嘉義市○○路七七九號十樓之
    四（詳嘉水警偵字第0000000000號卷一三三至一三四頁），
    亦與被告甲○○陳述，不相吻合。
  被告甲○○又稱，四月十六日晚上八、九時許，至「馬德里
    餐廳」上班，惟對照該時段通聯資料，四月十六日晚上八時
    許，至隔日凌晨二時許通聯紀錄，仍顯示被告基地台位置，
    在嘉義市○○路七七九號十樓之四（詳嘉水警偵字00000000
    00號卷一三七、一三八頁），與被告甲○○陳述，仍不吻合
    。故通聯紀錄是否足以作為被告甲○○實際所在位置，即有
    可疑。蓋行動電話與持有者，係可以分離而存在，尚難僅憑
    行動電話基地台位置，即遽論被告甲○○於四月十六日整日
    ，均在宿舍，進而推翻證人己○○指述，或認被告乙○○與
    甲○○，並未聯絡，被告甲○○所辯，自非可採。
  (七)又卷內相關證據如小客車車輛照片、行駛路線圖、休假表、
    指認犯罪嫌疑人紀錄表、汽車買賣合約、基地台位置圖、證
    人李麗華、詹淙茗、鄧明輝之證詞、己○○休假資料，業經
    本院審酌，惟與判決基礎不生影響，均附此敘明。
二、論罪部分：
  (一)關於刑法修正部分：
　1.按行為後法律有變更者，適用行為時法律。但行為後法律有
  　利於行為人者，適用最有利於行為人之法律，刑法第二條第
    一項定有明文。被告行為後，刑法業於九十四年二月二日修
    正公布，於九十五年七月一日施行。查修正前刑法第三十三
    條第五款關於罰金定義規定為，「銀元一元以上」，修正後
    則提高為「新臺幣一千元以上，以百元計算之」。又修正後
    刑法刪除第五十五條關於牽連犯規定。綜合比較新舊法有關
    「罰金及牽連犯」規定，修正後規定，並非較有利被告，依
    刑法第二條第一項規定，本件應適用行為時法律，即適用修
    正前刑法規定。
  2.刑法重傷害定義，上開刑法修正後，修法前後已有不同（詳
    如附表一所示）。然依附表所示新舊法比較結果，以舊法重
    傷害定義，較有利於行為人，本件自應適用舊刑法重傷害定
    義，併此敘明。另刑法第二十八條關於共犯規定，上開刑法
　  修正後，雖修法前後亦有不同，經附表二所示比較結果，以
    修正後刑法第二十八條規定，較有利於行為人。然本件被告
    不論適用修正前後規定，均成立共同正犯，基於法律整體適
    用原則，爰仍適用修正前刑法第二十八條，併此敘明。
  (二)核被告乙○○、甲○○及己○○所為，均係犯刑法第二百七
    十八條第三項、第一項重傷害未遂罪及刑法第三百零二條第
    一項剝奪行動自由罪。所犯二罪，具有方法結果牽連關係，
    應從一重重傷害未遂罪處斷；另被告丙○○所為，核係犯刑
    法第二百七十七條第一項幫助傷害罪，並依刑法第三十條第
    二項規定，依正犯之刑減輕之。又公訴人認被告丙○○所為
    ，係犯刑法第二百七十八條第一項重傷害罪名，依上所述，
    尚有未洽，然起訴基本社會事實相同，爰依法變更檢察官起
    訴法條。另公訴意旨就被告乙○○、甲○○、己○○等人，
    剝奪被害人行動自由部分，於起訴法條雖未論述，但於起訴
    事實業已論及，且與重傷害有裁判上一罪關係，自應由本院
    併予審理。又公訴意旨，雖認被告乙○○係犯教唆重傷害罪
    ，然如前所述，被告乙○○於本件犯罪過程，實係居於主導
    地位，有共同犯意聯絡，並有逼迫被告丙○○邀約被害人行
    為分擔，故被告乙○○應屬於本件重傷害共同正犯，而非教
    唆犯。而被告乙○○、甲○○及己○○三人，對本件犯行，
    彼此間有犯意聯絡及行為分擔，均為共同正犯。又被告己○○雖曾以秘密證人身分為警詢筆錄，惟觀諸警詢筆錄日期為
    九十四年五月間，當時該案為國防部中部地方軍事法院檢察
    署檢察官，以殺人未遂案件偵辦中，而國防部中部地方軍事
    法院檢察署檢察官，於九十四年十二月七日始為不起訴處分
    ，並於九十五年一月間，移送台灣嘉義地方法院檢察署，有
    國防部中部地方軍事法院檢察署卷宗在案可稽。故被告己○○於九十四年五月間，警詢時以秘密證人身分為陳述時，不
    可能得到台灣嘉義地方法院檢察署檢察官同意，而有證人保
    護法第十四條第一項減輕或免除其刑規定適用，併予敘明。
  (三)至被告己○○於九十四年五月十七日，在台灣嘉義地方法院
    檢察署檢察官面前，以證人身分具結後供述，於被告己○○
    供述前，檢察官對被告己○○諭知：「你今天既然是秘密證
    人，回去不要告訴這件事」等語，經本院於上訴審勘驗檢察
    官偵查中以證人身分訊問己○○錄影帶在卷（詳上訴卷一五
    ○頁）。檢察官雖依證人身分訊問己○○，但最後檢察官並
    未依證人保護法程序，予被告己○○以證人身分保密，亦未
    同意被告己○○適用證人保護法減輕其刑（詳嘉義地檢署九
    十四年偵字二四○四號傷害密封資料袋內偵查卷三二至四一
    頁），則被告己○○該部分供述，自無證人保護法減刑規定
    適用。然檢察官於訊問證人己○○時既先對被告己○○諭知
    ：「你今天既然是秘密證人，回去不要告訴這件事」等語，
    且證人己○○該次供述，即對案情即和盤拖出，有助本件共
    犯追訴，本院於被告己○○量刑時，將予審酌，併此敘明。
三、原判決以被告四人，罪證明確，因予論罪科刑，固非無見。
    惟查：(一)被告乙○○、甲○○、己○○所為，依上所述，均
    僅係犯刑法第二百七十八條第三項、第一項重傷未遂罪，原
    判決論以刑法第二百七十八條第一項重傷既遂罪，尚有未洽
    。(二)又被告丙○○，檢察官係起訴犯刑法第二百七十八條第
    一項重傷罪，原判決嗣後改依刑法第二百七十七條幫助傷害
    罪論處，已變更檢察官起訴罪名，原判決未於審理時告知變
    更罪名及法條（詳原審卷(三)七一頁），自於法有違。(三)又原
    判決認被告乙○○、甲○○、己○○所為，並涉犯刑法第三
    百零二條妨害自由罪，惟於原判決犯罪事實欄，並未明確認
    定被告渠等三人妨害自由犯行事實，顯未有當。(四)又刑法重
    傷害及共犯定義，於刑法修正後，修法前後已有不同。依附
    表一、二所示新舊法比較結果，然原判決卻未說明有新舊法
    比較問題，亦有未當。檢察官上訴意旨，以被告乙○○、甲○○、己○○、丙○○四人，於起訴時均有具體求刑，其中
    被告乙○○求刑十一年、被告丙○○求刑五年、被告甲○○
    求刑九年、被告己○○求刑八年；然原判決依序僅判處被告
    有期徒刑八年、五月、七年、六年，渠等犯後否認犯行，而
    指摘原判決對被告四人量刑不當等語。至被告四人亦均提起
    上訴，上訴意旨則均否認有重傷害犯行，而指摘原判決不當
    云云。被告四人上訴意旨，均否認犯行，依上論述，固均無
    理由。而檢察官上訴意旨部分，除被告己○○部分，餘則均
    有理由（詳如後述），且原判決有上述可議之處，則原判決
    即屬無可維持，自應由本院將原判決撤銷改判。爰審酌被告
    乙○○因前妻丙○○與戊○○發生婚外情，竟基於重傷害犯
    意，指揮被告甲○○及己○○等人，準備兇器俟機傷害，嗣
    於逼迫被告丙○○電話邀約被害人出面後，即指揮甲○○等
    人，以砍斷被害人右手手指，並灑以鹽巴兇殘手段，報復被
    害人，嗣於砍斷手指後，並將手指帶離現場，惡性至為重大
    。被告乙○○於本件居於主導及指揮地位，犯案後猶意圖卸
    責，惡性重大，量刑自應予從重；另被告甲○○聽命於乙○○指揮，並召集己○○等人負責執行，執行報復手段兇殘，
    量刑自應不宜輕；至被告丙○○，雖情有可憫，惟其在仍有
    自由意志下，卻懼於被告乙○○逼迫，基於幫助普通傷害犯
    意，邀約被害人出面，因而致被害人遭砍傷，雖於警詢已坦
    承，惟事後於原審及上訴審均極力迴護被告乙○○而翻供等
    情，量刑自應從重。綜上各情，爰依被告乙○○、甲○○、
    丙○○所犯罪名及檢察官於起訴時求刑，對被告乙○○、甲○○、丙○○，分別依序量處有期徒刑十年、八年、七月，
    以資懲儆。至於被告己○○聽命於被告甲○○指揮，負責駕
    駛車輛，共同犯案，惟考量其於警詢尚有悔意，並供出被告
    甲○○，雖事後翻供意圖卸責，然情節較被告乙○○、甲○○為輕等情，本院並審酌被告己○○於九十四年五月十七日
    ，在台灣嘉義地方法院檢察署檢察官面前，以證人身分具結
    後供述，供述前，經檢察官對被告己○○諭知：「你今天既
　　然是秘密證人，回去不要告訴這件事」等語，隨即被告己○○即以證人身分，對本件案情和盤拖出，有助本件共犯追訴
    ，雖本件被告己○○依證人身分作證，不合證人保護法減刑
    規定，然本院認被告己○○於偵查中，以證人身分供出本件
    犯罪情節，有助於檢察官犯罪追訴，爰對被告己○○量處有
    期徒刑四年，以資懲儆。
四、至未扣案手銬一副、菜刀一把、西瓜刀二把、黑色手槍一枝
    ，依上論述，係被告等人攜往現場犯案兇器，應係被告甲○○等所有，供犯罪所用，自堪認定。雖經被告等人拋棄，惟
    並無證據證明業已毀棄滅失，自仍應依法諭知沒收。至起訴
    事實，雖曾敘及黑色手槍一枝，然該槍究竟是否為真槍，有
    無殺傷力等情，尚無證據可資證明。本於罪疑唯輕法則，自
    無槍砲彈藥刀械管制條例適用，惟如成罪亦與前揭重傷害具
    有裁判上一罪關係，爰不另為無罪諭知，併此敘明。
據上論斷，應依刑事訴訟法第三百六十九條第一項前段、第三百
六十四條、第三百條、第二百九十九條第一項前段、刑法第二十
八條（修正前）、第二百七十八條第一項、第三項、第三百零二
條第一項、第五十五條（修正前）、第二百七十七條第一項、第
三十條第二項、第三十八條第一項第二款、第二條第一項，刑法
施行法第一條之一第一項、第二項前段，判決如主文。
本案經檢察官徐松奎到庭執行職務。
中　　華　　民　　國　　96　　年　　5　　月　　31  　日
                  刑事第六庭    審判長法　官  蔡崇義
                                      法　官  杭起鶴
                                      法　官  董武全
以上正本證明與原本無異。
檢察官及被告乙○○、甲○○、己○○如不服本判決，應於收受
本判決後十日內向本院提出上訴書狀，其未敘述上訴之理由者並
得於提起上訴後十日內向本院補提理由書狀（均須按他造當事人
之人數附繕本）。
被告丙○○不得上訴。
　　　　　　　　　　　　　　　　　　　書記官  許美惠
中　　華　　民　　國　　96　　年　　5　　月　　31  　日
附錄法條：
刑法第二百七十八條第一項、第三項：
使人受重傷者，處五年以上十二年以下有期徒刑。
第一 項之未遂犯罰之。
刑法第三百零二條第一項：
私行拘禁或以其他非法方法，剝奪人之行動自由者，處五年以下
有期徒刑、拘役或三百元以下罰金。
刑法第二百七十七條第一項：
傷害人之身體或健康者，處三年以下有期徒刑、拘役或一千元以
下罰金。
附表一：刑法第十條重傷害新舊法比較
┌──┬──┬───────────┬──┬────────────┐
│    │10Ⅳ│新修文                │    │舊法第十條第四項第一款至│
│    │    │稱重傷者，謂下列傷害：│    │第五款原係有關生理機能重│
│    │    │一、毀敗或嚴重減損一目│    │傷之規定；第六款則為關於│
│    │    │    或二目之視能。    │    │機能以外身體與健康重傷規│
│    │    │二、毀敗或嚴重減損一耳│    │定，其第一款至第五款均以│
│    │    │    或二耳之聽能。    │    │「毀敗」為詞，依實務上之│
│    │    │三、毀敗或嚴重減損語能│    │見解，關於視能、聽能等機│
│    │    │    、味能或嗅能。    │    │能，須完全喪失機能，始符│
│    │    │四、毀敗或嚴重減損一肢│    │合各該款要件，如僅減損甚│
│    │    │    以上之機能。      │    │或嚴重減損效能並未完全喪│
│    │    │五、毀敗或嚴重減損生殖│    │失機能者，縱有不治或難治│
│    │    │    之機能。          │    │情形，亦不能適用同條項第│
│    │    │六、其他於身體或健康，│    │六款規定，仍屬普通傷害之│
│    │    │    有重大不治或難治之│    │範圍（參照最高法院二十五│
│    │    │    傷害。            │    │年上字第四六八零號、三十│
│    │    │                      │    │年上字第四四五號、四十年│
│    │    │                      │    │台上字第七十三號判例），│
│    │    ├───────────┼──┤既與一般社會觀念有所出入│
│    │    │舊條文                │ˇ  │，而機能以外身體或健康倘│
│    │    │稱重傷者，謂左列傷害：│    │有重大不治或難治情形之傷│
│    │    │一、毀敗一目或二目之視│有  │害，則又認係重傷（第六款│
│    │    │    能。              │利  │），兩者寬嚴不一，已欠合│
│    │    │二、毀敗一耳或二耳之聽│被  │理，且普通傷害法定最高刑│
│    │    │    能。              │告  │度為三年有期徒刑（參見第│
│    │    │三、毀敗語能、味能或嗅│    │二百七十七條第一項），而│
│    │    │    能。              │    │重傷罪法定刑最低刑度為五│
│    │    │四、毀敗一肢以上之機能│    │年有期徒刑（參見第二百七│
│    │    │    。                │    │十八條第一項），兩罪法定│
│    │    │五、毀敗生殖之機能。  │    │刑度輕重甚為懸殊，故嚴重│
│    │    │六、其他於身體或健康，│    │減損機能仍屬普通傷害，實│
│    │    │    有重大不治或難治之│    │嫌寬縱，不論就刑法對人體│
│    │    │    傷害。            │    │之保護機能而言，抑依法律│
│    │    │                      │    │之平衡合理精神而論，均宜│
│    │    │                      │    │將「嚴重減損生理機能」納│
│    │    │                      │    │入重傷定義，因此新法遂於│
│    │    │                      │    │刑法第十條第四項第一款至│
│    │    │                      │    │第五款增列「嚴重減損」字│
│    │    │                      │    │詞，而將原屬普通傷害之「│
│    │    │                      │    │嚴重輕損機能」劃歸改列成│
│    │    │                      │    │屬重傷害之範疇，因重傷害│
│    │    │                      │    │之法定刑度較重於普通傷害│
│    │    │                      │    │，比較新舊法結果，修正前│
│    │    │                      │    │規定，顯有利於修正後規定│
│    │    │                      │    │，依刑法第二條第一項前段│
│    │    │                      │    │規定，應適用修正前規定。│
└──┴──┴───────────┴──┴────────────┘
附表二：刑法第二十八條共犯新舊法比較
┌──┬──┬───────────┬──┬────────────┐
│    │28  │新條文                │    │舊法實施一語，依實務見解│
│    │    │二人以上共同實行犯罪之│ˇ  │認係涵蓋陰謀、預備、著手│
│    │    │行為者，皆為正犯。    │    │、實行概念在內（司法院三│
│    │    ├───────────┼──┤一年院字二四０號解釋），│
│    │    │舊條文                │    │即承認陰謀共同正犯、預備│
│    │    │二人以上共同實施犯罪之│    │共同正犯，非僅侷限於直接│
│    │    │行為者，皆為正犯。    │    │從事構成犯罪事實之行為，│
│    │    │                      │    │故解釋上包括「共謀共同正│
│    │    │                      │    │犯」，基於近代刑法之個人│
│    │    │                      │    │責任原則及法治國人權保障│
│    │    │                      │    │之思想，應以不承認「陰謀│
│    │    │                      │    │共同正犯」與「預備共同正│
│    │    │                      │    │犯」為當，新法為杜爭議，│
│    │    │                      │    │而將實施一語，修正為實行│
│    │    │                      │    │；修正後雖無礙於共謀共同│
│    │    │                      │    │正犯之存在。亦即依新舊法│
│    │    │                      │    │均成立共同正犯（實施正犯│
│    │    │                      │    │或共謀共同正犯），但因新│
│    │    │                      │    │法其成立要件，已較舊法小│
│    │    │                      │    │，自以新法有利於行為人。│
└──┴──┴───────────┴──┴────────────┘
